【裁判字號】    89,上訴,1757
【裁判日期】    890503
【裁判案由】    懲治盜匪條例
【裁判全文】
臺灣高等法院臺中分院刑事判決          民國八十九年度上訴字第一七五七號
    上  訴  人
    即  被  告  丁○○
    指定辯護人  本院公設辯護人  乙○○
右上訴人因懲治盜匪條例案件，不服臺灣彰化地方法院中華民國八十九年五月三日第
一審判決（民國八十九年度訴字第三一五號，起訴案號：臺灣彰化地方法院檢察署民
國八十八年度偵字第一一四九一號），提起上訴，本院判決如左：
    主      文
原判決撤銷。
丁○○意圖為自己不法所有，以強暴致使不能抗拒而使人交付其物，累犯，處有期徒
刑柒年貳月。
水果刀壹支沒收。
    事      實
一、丁○○於民國（下同）八十三年間曾因煙毒等案件，經原審法院判處有期徒刑三
    年一月及三月，並定應執行刑三年三月，於八十七年四月二十日因假釋期滿執行
    完畢，仍不知悔改，復意圖為自己不法之所有，於八十八年十二月二十二日十四
    時三十分許，在彰化縣彰化市○○路黃昏市場旁之土地公廟，見丙○○甫下機車
    ，即上前以左手搭其肩膀，再從夾克內取出預藏之水果刀一支抵住丙○○胸口，
    命令丙○○交出新台幣（下同）十萬元，丙○○表示沒錢，丁○○即持水果刀往
    丙○○之右大腿刺下，致其右大腿受有一Ｘ一Ｘ三公分之刺傷（傷害部分未經告
    訴亦未起訴），因不能抗拒而將身上之十萬元現金交予丁○○，丁○○得款後旋
    即逃離現場。嗣於八十八年十二月二十四日十五時三十分許，在彰化市○○路○
    段二巷十八號住處為警循線查獲，並扣得其所有供犯罪所用之水果刀一支及用剩
    之五千元（業已發還丙○○）。其餘九萬五千元則用以還債，及供己化用淨盡。
二、案經丙○○訴由彰化縣警察局彰化分局報請臺灣彰化地方法院檢察署檢察官偵查
    起訴。
    理      由
一、訊據上訴人即被告丁○○（下稱被告），除辯稱被害人之右大腿刺傷，是其向被
    害人拿錢後，被害人不小心碰傷，及係賴世隆要其擔罪，故其才將搶奪所得中之
    二萬五千元給賴世隆外，對於右揭事實，坦承不諱。第查，被害人丙○○已於檢
    、警偵訊中指訴，被告先持刀抵住其胸口，命其拿出十萬元，其不從後，被告始
    持刀刺向其右大腿，血就噴出來，其才懼而交付被告十萬元；又被告於警訊中坦
    承於得之十萬元用以償還債務及供己化用，僅剩五千元，且若賴世隆要其承擔一
    切犯行，應由賴世隆交付款項給被告作為承擔犯行之代價，豈有由被告給付二萬
    五千元給賴世隆之理。綜此，堪認被告所辯係避就之詞，並無可採。次查，右揭
    事實業據被告於警訊及偵查中迭次坦承不諱，並詳述其犯案過程，核與告訴人丙
    ○○在警訊及偵查中指訴情節相符，被告先持刀抵住被害人之胸口命被害人交出
    十萬元，經被害人表示沒錢時，隨即持刀朝被害人右大腿刺下，被害人係處於不
    能抗拒之狀況下才交付十萬元至明，復有診斷書及贓物認領保管單各一紙在卷可
    稽，另有扣案水果刀一支可證，且扣案之水果刀刀尖部分經丈量結果寬約一公分
    以下，與診斷書上所載告訴人之傷勢相符，被告犯行已堪認定。
二、核被告所為，係犯懲治盜匪條例第五條第一項第一款之強盜罪。查被告八十三年
    間曾因煙毒等案件，經原審法院判處有期徒刑三年一月及三月，並定應執行刑三
    年三月，於八十七年四月二十日因假釋期滿執行完畢，有臺灣高等法院被告全國
    前案紀錄表在卷可參，其於五年內再犯有期徒刑以上之罪，為累犯，應依法加重
    其刑。
三、原審予以論罪科刑，固非無見，惟查，被告刺傷被害人部分，原審未於事實欄記
    載未據告訴，理由欄恝置不論，自有未當，且盜匪所得十萬元，未諭知發還，
    亦未於理由中說明，並有疏漏，被告上訴意旨雖未指摘及此，然原審判決既有未
    當，自應由本院予以撤銷改判。茲審酌被告素行不良，且犯罪手段惡劣及犯罪所
    得不多等一切情狀，予以科處如主文第二項所示之刑，水果刀一支係被告所有，
    供犯罪所用之物，業據被告供明，併予沒收。至盜匪所得十萬元，被告供明用以
    還債及供己化用者共九萬五千元，故此部分已屬化費無餘，自應庸諭知發還被害
    人，另用剩之五千元已由被害人具據領回，故亦無庸諭知發還被害人，均附此敘
    明。
據上論斷，應依刑事訴訟法第三百六十九條第一項前段、第三百六十四條、第二百九
十九條第一項前段，懲治盜匪條例第五條第一項第一款、第八條，刑法第四十七條、
第三十八條第一項第二款，判決如主文。
本案經檢察官甲○○到庭執行職務。
中      華      民      國    八十九     年     十      月    三十一    日
                                  臺灣高等法院臺中分院刑事第七庭
                                        審判長法  官  林  榮  龍
                                              法  官  謝  說  容
                                          法  官  黃  日  隆
右正本證明與原本無異。
如不服本判決應於收受送達後十日內向本院提出上訴書狀，其未敘述上訴之理由者並
得於提起上訴後十日內向本院補提理由書（均須按他造當事人之人數附繕本）。
                                              書記官  林  端  容
中      華      民      國    八十九     年     十一    月      三      日
                                                                        Ｃ


司法院資訊處製作；財團法人民間司法改革基金會備份。
